【裁判字號】    99,易,457
【裁判日期】    990901
【裁判案由】    家暴傷害等
【裁判全文】
臺灣屏東地方法院刑事判決               99年度易字第457號
公  訴  人  臺灣屏東地方法院檢察署檢察官
被      告  丁○○
上列被告因家暴傷害等案件，經檢察官聲請簡易判決處刑（99年
度偵字第4148號），本院認不宜逕以簡易判決處刑，改分通常程
序審理，判決如下：
    主  文
丁○○犯傷害罪，處拘役伍拾日，如易科罰金，以新臺幣壹仟元
折算壹日；又犯毀損他人物品罪，處拘役肆拾日，如易科罰金，
以新臺幣壹仟元折算壹日；又犯傷害罪，處拘役伍拾玖日，如易
科罰金，以新臺幣壹仟元折算壹日。應執行拘役壹佰貳拾日，如
易科罰金，以新臺幣壹仟元折算壹日。
其餘被訴部分無罪。
    事  實
一、丁○○與丙○○係兄弟，二人具有家庭暴力防治法第3條第4
    款規定之家庭成員關係。丁○○竟為下列之犯行：
  (一)先於民國98年11月2 日，在屏東縣枋寮鄉○○路78號丙○○
    住處附近之「金陵鎖匙刻印社」，與丙○○發生口角後，竟
    基於傷害之犯意，先將丙○○推倒在地，並徒手毆打其頭部
    ，復以腳踢踹其胸部、腹部，致丙○○受有腦挫傷、左顳部
    血腫、胸部挫傷及左前臂及膝擦傷等傷害。
  (二)復於99年1 月15日中午12時40分許，在屏東縣枋寮鄉○○村
    ○○路78號前，因遭丙○○持木棒毆打背部、左手（丙○○
    涉嫌傷害部份業經本署以99年度偵字第1889號為不起訴處分
    確定），丁○○奪下丙○○之木棒後，竟基於毀損之犯意，
    持木棒將丙○○所有之車號P4-5410 號自小客車擋風玻璃敲
    碎，並將丙○○所有之自行車一台丟棄於河中。
  (三)末於99年1 月27日，於上開金陵鎖匙刻印社附近，以木棒（
    未扣案）毆打丙○○背部，致丙○○受有背部挫傷併瘀傷等
    傷害。
二、案經丙○○訴由臺灣屏東地方法院檢察署檢察官偵查起訴。
    理  由
一、證據能力部分：
    按被告以外之人於審判外之陳述，雖不符刑事訴訟法第159
    條之1 至之4 等規定，惟經當事人於審判程式同意作為證據
    ，法院審酌該言詞陳述或書面陳述作成時之情況，認為適當
    者，亦得為證據；又當事人、代理人或辯護人於法院調查證
    據時，知有刑事訴訟法第159 條第1 項不得為證據之情形，
    而未於言詞辯論終結前聲明異議者，視為有前項之同意；刑
    事訴訟法第159 條之5 定有明文。本件當事人對證人即告訴
    人丙○○、證人甲○○於警、偵訊時所為之陳述，均未在言
    詞辯論終結前聲明異議，被告方面且不請求行使對質詰問，
    本院審酌上開證據作成時，並無不當取供或非法取得之情形
    ，認以之作為本案證據亦屬適當，故依法皆有證據能力。
二、有罪部分：
  (一)上開犯罪事實，業據被告於本院審理中坦承不諱，核與告訴
    人之指訴、證人甲○○等人各於警、偵訊中所證情節相符；
    此外，並有枋寮醫院診斷證明書2 紙、毀損之汽車擋風玻璃
    照片2 張等附卷可佐。綜上，足認被告上開不利於己之任意
    性自白與事實相符，應堪採信。故本案事證明確，被告犯行
    堪予認定，應依法論科。
  (二)查被告丁○○與告訴人丙○○係兄弟，二人間具有家庭暴力
    防治法第3 條第4 款所定家庭成員關係。就前揭事實欄一(一)
    、(三)所示被告傷害告訴人之行為部分，構成家庭暴力防治法
    第2 條第2 款所稱之家庭暴力罪，就事實欄一(二)所示毀棄損
    壞告訴人汽車之擋風玻璃及丟棄其自行車部分，亦構成上開
    家庭暴力罪，惟該款並無刑罰規定，仍應分別論以刑法第
    277 條第1 項之普通傷害罪及同法第354 條之毀損他人物品
    罪；又被告雖先後損壞告訴人汽車之擋風玻璃及以投棄其自
    行車至河中之方式致令上開物品不堪用，然在其主觀上，各
    個舉動不過為其犯罪行為之一部分，且該數舉動係於密切接
    近時地實施，侵害同一之法益，各行為之獨立性極為薄弱，
    依一般社會健全觀念，在時間差距上，難以強行分開，屬接
    續犯，應論以一罪。被告所犯上開3 罪，犯意各別，時、地
    、行為互殊，應予分論併罰。爰審酌被告因細故與告訴人發
    生爭執，卻不思以理性方式解決糾紛，即暴力相向，毆打告
    訴人及毀損告訴人之財物，以致告訴人等受有如本件聲請簡
    易判決處刑書所載之身體上傷害及財產上損害，且迄今未與
    告訴人和解，行為實屬不該，惟綜合考量本件告訴人於事實
    欄一(一)、(三)所示時、地亦先後毆打被告，造成被告於事實欄
    一(一)所示時間，受有左前臂挫傷5 ×4 ×0.2 公分、左肩背
    抓傷8 ×6 ×0.2 公分、右大趾擦傷1 ×1 ×0.1 公分等傷
    ，另造成被告於事實欄一(三)所示時間受有右肩胛骨、右手及
    右大腿多處挫傷、血腫及左手裂傷等傷勢（臺灣屏東地方法
    院檢察署99年度他字第353 號偵查卷宗第19頁至第20頁參照
    ），核與告訴人自陳曾拉被告之腳，並使其跌倒等語相符（
    同上卷第17頁參照），堪認兩造就上開事故之發生，均有不
    可迴避之責任，應同受責難之情，尤以被告於事實欄一(一)事
    發後，不思以正當方式定爭止紛，再以毀損告訴人財物、傷
    害告訴人之方式繼續侵害告訴人，難認其就先前之犯行有所
    悔意，暨告訴人先後所受傷勢、損害；惟於本院審理中終究
    坦承犯行，接受裁判等一切情狀，分別量處如主文所示之刑
    及易科罰金之折算標準，並定其應執行之刑及諭知易科罰金
    之折算標準，以資懲儆。
三、無罪部分：
  (一)公訴意旨另以：被告丁○○於99年1 月15日遭丙○○以木棒
    毆打後，多次尋找丙○○不獲，竟基於恐嚇之犯意，向父親
    乙○○、母親甲○○稱「只要丙○○回家，我就要打死他」
    等語，致丙○○心生畏懼等語，因認被告涉犯刑法第305 條
    恐嚇危害安全罪。
  (二)按犯罪事實應依證據認定之，無證據不得認定犯罪事實；被
    告之自白，不得作為有罪判決之唯一證據，仍應調查其他必
    要之證據，以察其是否與事實相符；不能證明被告犯罪者，
    應諭知無罪之判決，刑事訴訟法第154 條第2 項、第156 條
    第2 項、第301 條第1 項分別定有明文。次按認定不利於被
    告之事實，須依積極證據，苟積極證據不足為不利於被告事
    實之認定時，即應為有利於被告之認定，更不必有何有利之
    證據；且被告否認犯罪所持之辯解縱屬不能成立，仍非有積
    極證據足以證明其犯罪行為，不能遽為有罪之認定；而認定
    犯罪事實所憑之證據，雖不以直接證據為限，間接證據亦包
    括在內，然而無論直接或間接證據，其為訴訟上之證明，須
    於通常一般之人均不致有所懷疑，而得確信其為真實程度者
    ，始得據為有罪之認定，倘其證明尚未達此一程度，而有合
    理懷疑存在時，事實審法院復就其心證上理由予以闡述，敘
    明其如何無從為有罪之確信，因而為無罪之判決，尚不得任
    意指為違法（最高法院30年上字第816 號判例、30年上字第
    1831號判例、76年台上字第4986號判例意旨參照）。又告訴
    人之指訴，係以使被告判罪處刑為目的，故多作不利於被告
    之陳述，自不得以其指訴為被告犯罪之唯一證據（最高法院
    52年台上字第1300號判例、81年度台上字第3539號、84年度
    台上字第5368號判決意旨參照）。
  (三)公訴意旨認被告涉犯恐嚇危害安全之犯行，無非係以告訴人
    丙○○之指訴、證人甲○○之證述為其主要論據。訊據被告
    丁○○固坦認曾提過告訴人如果回家就要找他算帳等語，惟
    堅決否認有恐嚇危害告訴人安全之犯行，經查：
  1.證人即告訴人丙○○固於本院審理時具結證稱：「我是在隔
    幾天後回家，聽到父親說……還說如果我回來要把我打死…
    …我父親並沒有講說，被告講這些話時，另外還有誰在場，
    我也不知道我母親有沒有聽到，不過我父親告訴我這些話時
    ，我母親有在場」等語（本院卷第77頁背面參照），既而又
    證稱：「爸爸跟我講這句話時，我媽媽好像不在場。」等語
    （本院卷第78頁參照），其於本院審理時，前後僅相隔未久
    ，證述即顯有不合之處，是其所言，已難遽採。
  2.證人即告訴人之父親乙○○於同日在本院證稱：「（問：有
    無告訴過告訴人，說被告說如果告訴人敢回家的話，就要打
    死他？）我沒有聽說過，也沒有這樣告訴告訴人。（問：對
    於告訴人剛剛說你有這樣轉告過他，有何意見？）我沒有跟
    告訴人講過這些話。」等語（本院卷第79頁參照）。衡諸告
    訴人與被告屢因細故發生爭執已如上述，原已難期告訴人之
    證述公允，而證人乙○○既身為告訴人之父親，且據告訴人
    所言，乙○○對其甚為關心，甚至要其小心等語（本院卷第
    78頁參照），足認證人乙○○與告訴人關係甚佳，應無偏袒
    被告之情；然乙○○既證稱並未聽聞被告如公訴意旨所指之
    言詞，亦未轉告告訴人上情，則告訴人前揭有關被告對其為
    恐嚇言詞之情，即有可疑。
  3.另證人甲○○雖於偵訊中證稱被告於99年4 月3 日至其家中
    ，向告訴人之父、母告知要打死丙○○、丙○○回家就要打
    他等語（上開他字卷第17頁參照），惟此部分既非本件公訴
    意旨所指99年1 月15日之犯行，亦無從由此證明被告於99年
    1 月15日確有恐嚇告訴人安全之言行，是被告辯稱於99年1
    月15日並無告訴人所指之言行等語，非無可採。
  4.此外，復查無其他證據足證被告有何恐嚇危害安全之犯行，
    揆諸首開判決、判例意旨及說明，當認被告之犯罪嫌疑不足
    ，依法應為被告無罪之諭知。
據上論斷，應依刑事訴訟法第299 條第1 項前段、第301 條第1
項，刑法第277 條第1 項、第354 條、第41條第1 項前段、第51
條第6 款，刑法施行法第1 條之1 ，判決如主文。
本案經檢察官曾士哲到庭執行職務
中    華    民    國    99    年    9     月    1     日
                  刑事第四庭    審判長法  官  莊鎮遠
                                      法  官  蔡玉雪
                                      法  官  李謀榮
以上正本證明與原本無異。
如不服本判決應於收受判決後10日內向本院提出上訴書狀，並
應敘述具體理由；其未敘述上訴理由者，應於上訴期間屆滿後
20日內向本院補提理由書（均須按他造當事人之人數附繕本）
「切勿逕送上級法院」。
中    華    民    國    99    年    9     月    1     日
                                      書記官  蔡進吉
附錄本案論罪科刑法條：
中華民國刑法第277條
傷害人之身體或健康者，處3 年以下有期徒刑、拘役或1 千元以
下罰金。
犯前項之罪因而致人於死者，處無期徒刑或7 年以上有期徒刑
中華民國刑法第354條
毀棄、損壞前2 條以外之他人之物或致令不堪用，足以生損害於
公眾或他人者，處2 年以下有期徒刑、拘役或5 百元以下罰金。
；致重傷者，處3 年以上10年以下有期徒刑。

司法院資訊處製作；財團法人民間司法改革基金會備份。
